臺灣高等法院刑事判決　　　　　　　　94年度上訴字第1367號
上　訴　人
即　被　告　甲○○
上列上訴人因毒品危害防制條例案件，不服臺灣板橋地方法院93
年度訴字第2187號，中華民國94年2月3日第一審判決（起訴案號
：臺灣板橋地方法院檢察署93年度核退毒偵字第1054號；移送併
辦案號：同署93年度毒偵字第4609號），提起上訴，本院判決如
下：
    主  文
上訴駁回。
    事  實
一、甲○○曾因妨害風化案件，經本院判處有期徒刑 9月，並經
    最高法院於民國90年 9月26日駁回上訴確定。又於87年間，
    因施用毒品案件，經原審法院於87年 7月29日裁定送勒戒處
    所觀察、勒戒後，認有繼續施用毒品傾向，原審法院另於87
    年8月26日裁定送戒治處所強制戒治，並於88年2月24日停止
    戒治處分付保護管束，惟經原審法院於88年 7月14日撤銷停
    止戒治，迨89年 4月17日戒治期滿，經臺灣板橋地方法院檢
    察署檢察官於89年5月4日為不起訴處分確定。復於89年間，
    因施用毒品案件，經臺灣士林地方法院於89年10月 5日裁定
    送戒治處所強制戒治，並經檢察官起訴，經臺灣士林地方法
    院於90年 4月24日就施用第1級毒品、第2級毒品，分別判處
    有期徒刑 1年2月、7月，並定應執行有期徒刑1年5月確定，
    前開2案經更定其刑為有期徒刑 2年4月，甫於92年8月6日因
    縮短刑期假釋出監；93年 1月25日縮短刑期執行期滿。仍不
    思悔改，於強制戒治執行完畢釋放後5年內，復於93年 7月6
    日中午某時，在臺北縣中和市○○路 637巷17號5樓E室，分
    別將第1級毒品海洛因及第2級毒品安非他命摻入香菸吸用之
    方式，各施用第1級毒品海洛因及第 2級毒品安非他命1次。
    嗣於翌日上午11時許，為警於上址查獲。
二、案經臺北縣政府警察局中和分局報請臺灣板橋地方法院檢察
    署檢察官偵查起訴暨併案審理。
    理  由
一、上開施用第1級毒品海洛因及第2級毒品安非他命犯行，業據
    被告即上訴人甲○○於原審坦承不諱，而被告為警查獲後，
    於93年 7月7日下午2時50分許，採尿送驗，經臺灣檢驗科技
    股份有限公司以酵素免疫分析法初步檢驗，有鴉片類及安非
    他命類陽性反應；再經氣相層析質譜儀法確認，亦有嗎啡、
    可待因、安非他命、甲基安非他命等陽性反應，有該公司同
    月16日濫用藥物尿液檢驗報告 1份在卷為憑。按海洛因經注
    射或吸入人體後，約百分之80於24小時內自尿中排出，一般
    而言，尿液中能否驗出嗎啡陽性反應與其投與量、投與途徑
    、採尿時間、個人體質及檢測方法之靈敏度有關，國外曾有
    文獻報導注射 6毫克之海洛因鹽酸鹽，其代謝物嗎啡之平均
    可檢出時限約為26小時，業經行政院衛生署藥物食品檢驗局
    於81年 9月8日以藥檢壹字第8114885號函述綦詳；又甲基安
    非他命經口服投與後約百分之70於24小時內自尿中排出，約
    百分之90於96小時內自尿中排出，由於甲基安非他命成分之
    檢出與其投與方式、投與量、個人體質、採尿時間與檢測儀
    器之精密度等諸多因素有關，因此僅憑尿液中呈安非他命陽
    性反應，並無法確實推算吸食時間距採集時間之長短，惟依
    上述資料推斷，最長可能不會超過 4日，亦經行政院衛生署
    藥物食品檢驗局81年2月8日（81）藥檢壹字第001156號函示
    明確。被告尿液檢體既有鴉片類及安非他命類之陽性反應，
    並採氣相層析質譜儀法進行確認，已足排除被告因服用藥物
    導致毒品偽陽性反應之可能。參以海洛因係嗎啡經化學合成
    之半人工合成品，毒性倍於嗎啡，施打或吸食後，經人體代
    謝作用而分解成毒性較低之嗎啡，而於尿液中被檢測出，故
    吸食或施打海洛因或嗎啡在尿液中均以嗎啡形態被檢測出，
    此為本院職務上已知之事實，並經行政院衛生署藥物食品檢
    驗局上開函文敘明無誤，且目前一般常見施用之第1 級毒品
    為海洛因，甚少或甚至未見有施用鴉片或嗎啡，被告所施用
    之第1 級毒品應為海洛因無疑。被告於經警採取尿液檢體前
    26小時及96小時扣除被查獲後不可能施用毒品期間內之某時
    ，應分別有施用第1級毒品海洛因及第2級毒品安非他命甚明
    。足見被告於原審自白，應與事實相符。
二、雖被告於本院辯稱：並無施用毒品，經警送來驗尿液可能遭
    人掉包等語。惟被告於警詢、偵查及原審均未指稱尿液可能
    遭人掉包之事，被告並於原審坦承確有施用第1 級毒品海洛
    因、第2 級毒品安非他命之事實。倘被告從無施用毒品，係
    因尿液遭人掉包，始驗出毒品反應，被告豈會於警詢、偵查
    及原審均未提及此事，並於原審坦承本件施用毒品犯行？顯
    見被告於本院所辯，要屬卸責之詞，不足採信。
三、查被告前於87年間，因施用毒品案件，經原審法院於87年 7
    月29日裁定送勒戒處所觀察、勒戒後，認有繼續施用毒品傾
    向，原審法院另於87年 8月26日裁定送戒治處所強制戒治，
    及至88年 2月24日停止戒治處分付保護管束，惟原審法院復
    於88年7月14日撤銷停止戒治，迨89年4月17日戒治期滿，經
    臺灣板橋地方法院檢察署檢察官於89年5月4日為不起訴處分
    確定，有本院被告全國前案紀錄表在卷為憑。事證明確，被
    告於強制戒治執行完畢釋放後5年內再犯本件施用第1級、第
    2 級毒品犯行堪以認定。
四、核被告所為，係犯毒品危害防制條例第10條第1項之施用第1
    級毒品罪及同條第2項之施用第2級毒品罪。被告持有海洛因
    、安非他命之低度行為，應為施用之高度行為所吸收，不另
    論罪。所犯施用第1級、第2級毒品罪間，犯意各別、罪名互
    異，應分論併罰。被告前因妨害風化案件，經本院判處有期
    徒刑 9月確定。又於89年間，因施用毒品案件，經臺灣士林
    地方法院於90年 4月24日就被告施用第1級毒品、第2級毒品
    ，分別判處有期徒刑1年2月、7月，並定應執行有期徒刑1年
    5月確定，前開2案並更定其執行刑為有期徒刑2年4月，甫於
    92 年8月6日因縮短刑期假釋出監，於93年1月25日縮短刑期
    執行期滿，有本院被告全國前案紀錄表在卷可考。被告於有
    期徒刑執行完畢後 5年內再犯本件有期徒刑以上之罪，為累
    犯，應依刑法第47條規定加重其刑。
五、原審調查結果，適用毒品危害防制條例第10條第1項、第2項
    ，刑法第11條前段、第47條、第51條第 5款規定，同時審酌
    被告曾因施用毒品案件，經受觀察、勒戒及強制戒治後，猶
    再犯本罪，戒除毒癮之意志薄弱，及參酌被告犯罪動機、目
    的、手段、犯後態度等一切情狀，就被告施用第 1級毒品及
    第 2級毒品犯行，分別量處有期徒刑7月、5月，並定應執行
    有期徒刑10月。扣案之第1級毒品海洛因 5包（毛重9.9公克
    、淨重7.9公克）、第2級毒品安非他命4包（毛重8.3公克、
    淨重7公克）、注射針筒3支、吸食器1組、尖頭吸管3支及分
    裝袋50個，係同案被查獲人吳慶信所有，業據吳慶信於偵查
    中坦承無誤，被告亦否認為其所有，復無證據證明係被告所
    有並供犯罪所用之物，故不為宣告沒收。認事用法，核無違
    誤，量刑亦稱妥適。被告上訴，否認犯罪，為無理由，應予
    駁回。
六、臺灣板橋地方法院檢察署93年度毒偵字第4609號聲請併辦部
    份，經核與本件所起訴，係屬同一犯罪事實，本院自得一併
    審理，附此敘明。
據上論斷，應依刑事訴訟法第368條，判決如主文。
本案經檢察官沈明彥到庭執行職務。
中　　華　　民　　國　　94　　年　　6 　　月　　16　　日
　　　　　　　　　刑事第十一庭審判長法  官　陳祐輔
                                    法  官  楊炳禎
                                    法  官  陳國文
以上正本證明與原本無異。
施用第一級毒品部分，如不服本判決，應於收受送達後10日內向
本院提出上訴書狀，其未敘述上訴之理由者並得於提起上訴後10
日內向本院補提理由書（均須按他造當事人之人數附繕本）。
其餘不得上訴。
                                    書記官  蔡棟樑
中　　華　　民　　國　　94　　年　　6 　　月　　16　　日
附錄：本案論罪科刑法條全文
毒品危害防制條例第10條第1項、第2項：
施用第 1 級毒品者，處六月以上五年以下有期徒刑。
施用第 2 級毒品者，處三年以下有期徒刑。
